【裁判字號】    92,易,668
【裁判日期】    920707
【裁判案由】    過失致死
【裁判全文】
臺灣板橋地方法院刑事判決                          九十二年度易字第六六八號
    公  訴  人  臺灣板橋地方法院檢察署檢察官
    被      告  甲○○
    選任辯護人  邱創舜律師
右列被告因過失致死案件，經檢察官聲請簡易判決處刑（九十一年度偵字第三九七六
號），本院三重簡易庭認不應以簡易判決處刑，移
如左：
    主  文
甲○○無罪，令入相當處所，施以監護年。
    理  由
一、公訴意旨略以：被告甲○○與吳素麗係夫妻關係，二人平日感情甚篤，惟被告自
    民國八十九年起即患有精神分裂症，常妄想其妻吳素麗有外遇問題，竟於九十一
    年二月十九日（凌晨一時許），在其表妹乙○○位於臺北縣三重市○○街二七二
    號七樓之房間內，又因懷疑吳素麗有外遇問題而相互拉扯爭執，吳素麗遂走到該
    房間落地窗外之半圓形陽台女兒牆邊（該女兒牆高度約一百公分、牆面寬約十五
    公分），並橫坐在牆上，揚言欲以死表明清白，而被告明知該女兒牆並無設置護
    欄或鐵窗，若有人橫坐在女兒牆上將有墜落之虞，且依當時狀況，並無不能注意
    之情事，竟疏未注意，僅因一時氣憤，在與吳素麗相互拉扯之際，失手將橫坐在
    牆上之吳素麗推落，致吳素麗自上址七樓墜落至同棟之三樓陽台處，造成全身多
    處骨折，右肺破裂出血，經送醫不治死亡。案經臺北縣政府警察局三重分局報告
    偵辦。因認被告涉犯犯刑法第二百七十六條第一項過失致人於死之罪嫌。
二、訊據被告甲○○固坦承死者吳素麗係其妻，惟矢口否認有何過失致人於死之罪嫌
    ，辯稱：「我沒有印象有將我太太推下樓。」云云。惟查：被告如何於右開時地
    因懷疑其妻吳素麗有外遇，彼此相互拉扯爭執，吳素麗遂走到該房間落地窗外之
    半圓形陽台女兒牆邊，並橫坐在牆上，揚言欲以死表明清白，而被告因一時氣憤
    ，在與吳素麗相互拉扯之際，失手將橫坐在牆上之吳素麗推落，致吳素麗自上址
    七樓墜落至同棟之三樓陽台處等情，迭據被告於警詢、偵查中坦認屬實（見九十
    一年度相字第二九四號相驗卷第三至四頁、十四至十六頁、九十一年度偵字第三
    九七六號卷第二十一頁反面、第三十頁反面）。況被告於九十一年二月十九日凌
    晨一時許，在其表妹乙○○位於臺北縣三重市○○街二七二號七樓之房間內，曾
    與其妻吳素麗發生口角爭吵等情，亦據證人乙○○於警詢中證述明確（見九十一
    年度相字第二九四相驗號卷第五至六頁）。而吳素麗因自上址七樓墜落至同棟之
    三樓陽台處，造成全身多處骨折，右肺破裂出血，經送醫不治死亡等情，復有臺
    灣板橋地方法院檢察署相驗屍體證明書、法務部法醫研究所（九一）法醫所醫鑑
    字第０二六二號鑑定書與現場及解剖照片多幀附卷可稽（見九十一年度相字第二
    九四號相驗卷第二十三至三十三頁、第四十五至五十二頁、第五十九頁）。足徵
    被告確有於右開時地，因與其妻吳素麗相互拉扯，失手將橫坐在牆上之吳素麗推
    落，致吳素麗自上址七樓墜落至同棟之三樓陽台處造成全身多處骨折，右肺破裂
    出血，經送醫不治死亡之過失致人於死之犯行，事證明確，堪以認定。
三、然按心神喪失人之行為，不罰，刑法第十九條第一項定有明文。又行為不罰者，
    應諭知無罪之判決，刑事訴訟法第三百零一條亦定有明文。查被告自八十九年間
    起即有自言自語、退縮、慮病及被害想法至多家醫院治療，曾於八十八年七月三
    十日至彰化建元醫院初診，經診斷為精神障礙，表現出來之行為和病徵為頭暈及
    睡眠障礙。再於八十九年六月二日至財團法人彰化基督教醫院初診，經診斷為精
    神官能性憂鬱症、慮病症、身體化症；主要病症心情沮喪、焦慮、暴躁、多種身
    體症狀不適之抱怨。又於八十九年七月十八日曾至彰化之吳澄第腦神經精神科診
    所初診，經診斷為慮病性精神官能症，表現出來之症狀為失眠焦慮恐懼和慮病心
    理，以及頭痛、頭暈、胸悶與胃痛等身體症狀、精神委靡等症狀，又被告因憂慮
    患有身體疾病而產生焦慮恐懼以及憂鬱的心理症狀，並產生許多身體的症狀（非
    身體的疾病），以致精神不集中，無精打釆，以及不敢外出，和產生輕微的自殺
    意念。另於九十年一月十八日至財團法人長庚紀念醫院（林口）分院至該院精神
    科就診，經診斷為焦慮症及憂鬱症；九十年八月三十一日回診時，病患經藥物治
    療後，仍有頭痛、頭暈、失眠憂鬱及焦慮病症狀，另被告之行為、舉動及病徵為
    失眠、緊張、焦慮、不安、擔心有病、憂鬱及情緒不穩等。繼於九十一年三月二
    十七日至彰化明德醫院初診，呈現之症狀包括被害妄想、自言自語、情緒不穩定
    、自我照顧能力受損等，診斷上疑似精神分裂病，因情病況惡化需要，被告即從
    九十一年三月二十七日起入該院治療，至同年八月二十日狀況改善下出院，改門
    診追蹤治療，出院時診斷為精神分裂病，呈現出來之病徵為被害妄想、幻聽干擾
    、思考聯結障礙、情感淡漠、人際關係疏離、易焦躁不安等精神症狀．．．等情
    ，業經本院向上開醫院函詢屬實，此有卷附該等醫院之函覆與所附之病歷等資料
    可稽，足徵被告自八十八年間起即出現精神方面之疾病與障礙。況公訴人將被告
    送請精神鑑定，依據被告生活發展史、過去一般病史、精神病史、社會功能與精
    神壓力評估、事件前後及行為時之精神狀態，對被告做身體檢查、神經理學檢查
    、精神狀態檢查、心理測驗之結論係「根據家屬陳述及個案會談觀察結果，個案
    自八十九年起即有自言自語、退縮、慮病及被害想法至多家醫院治療，最後並於
    彰化明德精神科醫院住院診斷為精神分裂病。個案近年來社會功能下降，無法工
    作，且現實感不佳。雖個案於會談過程中表情淡漠，不發一語，對於事發前後之
    詳細經過均不回答，無法得知個案當時之精神狀態，然根據家屬提供之病史及診
    斷書仍高度懷疑個案有精神分裂症之可能，因懷疑妻子外遇之妄念，『心神喪失
    』而導致衝動肇禍。」，此有國軍北投醫院九十一年六月二十一日（九一）濟元
    字第一一五六號函附之精神鑑定報告書在卷可憑（見九十一年度偵字第三九七六
    號卷第八十二至八十五頁）。另本院至國軍北投醫院訊問出具上開精神鑑定報告
    書之丙○○○○，被告將其妻吳素麗推落時，被告之精神狀態如何？其答稱略以
    「我根據他的病史，他有胡言亂語，退縮，自閉等現象，我認為他有精神分裂症
    的問題，至於他推其妻下樓時，他多少會受到上開精神分裂症的影響，這應屬精
    神醫學的共識。」、「（被告是否可能假裝上開精神分裂症之病徵？）我看其病
    史，不太可能。」等語（見本院九十二年五月十四日訊問筆錄）。足徵被告於本
    件犯罪行為當時之精神狀態確已達心神喪失程度，其為心神喪失之人至明，依首
    揭意旨，被告之行為不罰，自應諭知無罪之判決。
四、又按「因心神喪失而不罰者，得令入相當處所，施以監護」，刑法第八十七條第
    一項定有明文。本件被告之行為係於其心神喪失狀態下所為，已如前述，揆諸上
    開規定，依法應為無罪之諭知。惟被告因患有精神分裂病，為求被告能接受妥適
    之治療與監護，並避免其再度造成社會公共安全之危險，爰併宣告令入相當處所
    施以監護三年。
五、至被害人吳素麗之父母因認為被告與其妻平日感情和睦，未料卻發生悲劇，吳素
    麗之家屬、雙親亦知悉被告患有精神方面之疾病，故不願追究被告之責任等情，
    亦有本院卷附吳素麗父母吳全與吳李秀女所出具之書面可稽，附此敘明。
據上論斷，應依刑事訴訟法第三百零一條第一項後段、第二項、刑法第十九條第一項
、第八十七條第一項、第三項，判決如主文。
本案經檢察官蘇揚旭到庭執行職務。
中      華      民      國      九十二      年      七    月     七     日
    臺灣板橋地方法院刑事第四庭
                                法  官  許必奇
右正本證明與原本無異。
如不服本判決，應於判決送達後十日內，向本院提出上訴狀。
                                書記官  金和國
中      華      民      國      九十二      年      七    月    十六    日


司法院資訊處製作；財團法人民間司法改革基金會備份。
